【裁判字號】    89,判,265
【裁判日期】    890127
【裁判案由】    綜合所得稅
【裁判全文】
行  政  法  院  判  決                            八十九年度判字第二六五號
    原      告  甲○○
    訴訟代理人  周燦雄  律師
    被      告  財政部臺北市國稅局
右當事人間因綜合所得稅事件，原告不服行政院中華民國八十七年十一月三十日台八
七訴字第五八五七九號再訴願決定，提起行政訴訟。本院判決如左︰
    主  文
原告之訴駁回。
    事  實
原告民國（以下同）八十三年度綜合所得稅結算申報，列報取自北苑建設股份有限公
司（以下稱北苑公司）其他所得新台幣（下同）一三、九五二、五九六元，被告依財
政部台灣省南區國稅局通報資料，以原告取得坐落台南市○○段五○一地號土地百分
之四十七‧九之承租權與北苑公司合建分屋，其取得所得應為三二、○二七、四一○
元，扣除其已申報數核定增列其八十三年度財產交易所得一八、○四七、八一四元，
另核定其與嘉嘉建設股份有限公司（以下稱嘉嘉公司）合建分屋之財產交易所得三、
七一四、八八○元。原告不服，申經查復結果，除核減財產交易所得三、七一四、八
八○元外，其餘未准變更，原告就一八、○七四、八一四元財產交易所得部分提起訴
願、再訴願，均遭駁回，遂提起行政訴訟，茲摘敘兩造訴辯意旨於次：
原告起訴意旨略謂︰一、按人民因中央或地方機關之違法行政處分，認為損害其權利
或法律上之利益，經依訴願法提起訴願而不服其決定者，得向高等行政法院提起撤銷
訴訟，新修正行政訴訟法第四條第一項著有明文，緣原告於八十三年度綜合所得稅結
算申報，自行申報綜合所得稅總額一六、七八四、二九八元，經被告依財政部台灣省
南區國稅局（以下簡稱南區國稅局）通報資料，核定增列其財產交易所得一八、○七
四、八一四元及三、七一四、八八○元，併課其當年度綜合所得總額三八、六五四、
四四三元，淨額三八、○七五、四四三元，應補稅額八、七四○、一二八元，原告不
服，申經查復結果，除核減三、七一四、八八○元部分，變更核定綜合所得稅總額為
三四、九三九、五六三元，淨額為三四、三六○、五六三元，其餘未獲變更，乃經依
法提起訴願及再訴願，均仍維持原決定，原告認被告所為之復查決定顯然違法，損害
原告之權利。二、按所得稅法第九條所謂財產交易所得，係指納稅義務人之非經常性
之買進賣出之營利活動，而發生之增益而言，不包括偶為土地交易而生之增益在內，
非經常性之土地交易所生之增益，自不得謂所得稅法之財產交易所得而課徵交易所得
稅（行政法院六十二年判字第三八五號判例參照），此一判例雖就「土地交易」以言
，但所謂「土地交易」應涵蓋土地所有權權能之全部（即包括使用權在內），若僅限
於「土地所有權」之交易，則舉重明輕，亦應包括「土地使用權」，故本件應有上開
判例之適用。依上開判例就所得稅法第九條之詮釋，本件既屬偶為土地交易而生之增
益，自不在課徵財產交易所得稅之範疇，而應排除所得稅法第十四條第一項第七類第
一目之適用，故原決定及訴願再訴願均引該條項規定，以為本件之法律依據自有可議
。至於原決定及訴願再訴願所引財政部八十四年九月六日台財稅第四一六四四三二八
號函釋，係在應課徵財產交易所得稅之前提下，就應如何計課所為之釋示，而本件既
不應課徵財產交衣所得稅，上開函釋自無適用之餘地﹗查關於人民之權利義務事項，
應以法律定之（中央法規標準法第五條第二款參照），而應以法律規定之事項，不得
以命令定之（同法第六條參照），各機關依其法定職權或基於法律授權訂定之命令，
應視其性質分別下達或發布，並即送立法院（同法第七條參照），此為租稅法定主義
之所本，茲查本件乃攸關人民權利義務之事項，無法律明文，自不得由主管課稅之機
關任意以命令為之，況查本件相關函釋，既非中央法規標準法所稱之命令，亦未見送
立法院備查，依上開規定，自不足以拘束本件之原告。綜上所陳，本件應不得課徵財
產交易所得稅，故被告八十六年十月二十八日（八六）財北國稅法字第八六○五○四
一二號復查決定自應予以撤銷。三、退萬步言，縱認本件仍應課徵財產交易所得稅，
則應如何計算所得額，亦有待斟酌。按土地交易免納所得稅（所得稅法第四條第十六
款參照），本件既屬「土地交易」之範疇，其不應課徵所得稅，有如前述，即令應予
課徵，其應納稅額，亦不應高於同一土地所由權移轉時應納之增值稅額，蓋「土地使
用權」乃「土地所有權」權能之一部分，一部分小於全部，故「土地使用權」讓與所
應徵之交易所得稅額，自不應高於「土地所有權」讓與所應納之增值稅額，此乃從論
理法則推斷所得之論，應無可置疑。本件原告以承租土地權利讓與北苑公司合建分屋
，是乃以土地租賃權與交換房屋，法律上之性質屬於互易，而互易準用買賣之規定（
民法第三百九十八條參照），因此，關於本件原告因交換（互易）所取得之房屋，其
成交價額之認定，不難求諸財政部前所為之函釋及行政法院相關之判決先例：財政部
（六七）台財稅第三二二五二號函釋：個人出售房屋，除能提出交易時之實際成交價
格及原始取得之實際成本並經查明屬實者，得以其差額為財產交易所得外，其未能提
出者，一律以出售年度之房屋評定價格之百分之二十計算財產交易所得，此一函釋並
為行政法院七十二年判字第一六八○號、判字第一三八號、判字第六○四號、判字第
四○號、七十三年判字第一六五四號、七十四年判字第一四二○號、七十五年判字第
五三一號等判決所引用。財政部（七○）台財稅第三三七六七號函釋：個人房屋相互
交換，無法提示實際成交價格及取得或建造之實際成本有關證明文件者，應以其房屋
評定價格百分之二十，核計其財產交易所得，其交換房屋價值是否相等，有無補償差
價，應非所問，此一函釋並為行政法院七十七年判字第一四二○號判決所引用。依據
上開財政部之函釋及行政法院之判決意旨，本件原告應有所遵循，而以原告分得房屋
評定價格百分之二十核計其財產交易所得，乃竟以稅法未明文規定，且財政部亦未曾
發布相關之解釋函令，乃報經財政部於八十四年九月六日以台財稅第八四一六四四三
二八號函釋：「土地承租人以承租土地讓與建設公司合建分屋，雙方互易租賃權及房
屋，該換入房屋所分攤之建造成本，係屬土地承租人讓與租賃權取得房屋之對價，承
租土地之個人應依所得稅法第十四條第一項第七類財產交易所得規定，申報課徵綜合
所得稅。」此一函釋除強調本件原告應以換入房屋所分攤之建造成本為財產交易所得
申報課徵綜合所得稅外，對於納稅義務人無法提示建造之實際成本有關證明文件時，
究應如何認定建造成本，並未作任何之闡釋，在此情況下，被告自仍應回歸原點，適
用現仍有效之前開函釋，亦即以房屋評定價格百分之二十核計其財產交易所得，始稱
合法。被告雖以北苑公司當年度營裡事業所得稅申報建造成本數為四七五、三六○、
四○六元，因該公司拒不提示有關興建房屋建造成本之帳證，乃依所得稅法第八十三
條並斟酌原告等相對人權益，而依同業利潤標準核定該公司建造成本為二六六、六一
五、二○六元，其結果已低於帳載數甚多，對原告所得之核定，堪屬合理，亦較為有
利云云，惟查上開稅法逕行核定所得額之規定，原係對於未提示有關各種證明所得之
帳簿文據者之懲處，原告不應受誅連，故被告對北苑公司所得額之逕行核定，並不當
然適用於原告，且原告與北苑公司既非同業，其依同業利潤標準核定該公司建造成本
，並要求原告比率分攤，亦顯不合理﹗更何況原告已提供北苑公司開立之扣繳憑單申
報所得稅，稽徵機關原應就所提供資料調查認定，自不得仍援用前開規定，核定原告
之所得額（行政法院五十七年判字第六○號判例參照）。抑有進者，被告對北苑公司
所逕行核定者為營業成本，而非建造成本，故其以營業成本視為建造成本，亦嫌無據
。四、綜上各節，則知本件被告所為之行政處分，顯然違法，致生損害於原告之權利
，於一再訴願不得直之情況下，不得不提起本件訴訟。請撤銷被告八十六年十月二十
八日（八六）財北國稅法字第八六○五○四一二號復查決定，並免徵交易所得稅等語
。
被告答辯意旨略謂︰一、按「財產或權利原為出價取得者，以交易時之成交價格，減
除原始取得之成本，及因取得、改良及移轉該項資產而支付之一切費用後之餘額為所
得額。」、「土地承租人以承租土地權利讓與建設公司合建分屋，雙方互易租賃權及
房屋，該換入房屋所分攤之建造成本，係屬土地承租人讓與租賃權取得房屋之對價，
承租土地之個人應依所得稅法第十四條第一項第七類財產交易所得規定，申報課徵綜
合所得稅。」分別為所得稅法第十四條第一項第七類所規定及財政部八十四年九月六
日台財稅第八四一六四四三二八號函所明釋。二、本件原告捐贈一九、○五六、○六
三元予私立台南仁愛之家，取得台南市○○段五○一地號土地二分之一之承租權，並
與其餘承租人於八十年五月三十一日與北苑公司訂立土地承租權讓與協議書，以承租
土地權利該與北苑公司合建分屋，取得興建房屋四成，原告依承租權比例分得房屋百
分之十九‧一六之持分，而北苑公司興建該批房屋建造成本為二六六、六一二、二○
六元。被告原核定遂依南區國稅局通報資料，增列原告財產交易所得一八、○七四、
八一四元（計算式：財產交易收入 266,615,206×19.16%－必要費用19,056,063－自
行申報數13,952,596＝18,074,814）。三、經查，原核定依南區國稅局通報資料，增
列原告財產交易所得稅一八、○七四、八一四元，已先行扣除原告申報數，並無重複
課稅情事，徵諸前開規定，原核定調整增列所得額並無違誤，應予維持。四、至原告
主張讓與土地租賃權益取得房屋，並非課稅範圍乙節，經查財政部六十二年十一月二
日台財稅第三八二○七號函釋即規定「土地使用權之讓與，非契稅條例課稅範圍，其
取得之權利金，無需併同地上房屋買賣契價課徵契稅，惟應將該項資料通報歸戶課徵
所得稅。」則土地使用權應列為所得課稅，係早有明文，而土地租賃權既屬土地使用
權之範疇，依上開部函規定課徵所得稅，殆無疑義，故本案課稅並非有如原告所言於
法無據、首創及適用法律不溯既往之情形。五、又原告主張本件建造成本之核定有疑
義乙節，經查北苑公司當年度營利事業所得稅申報建造成本數為四七五、三六○、四
○六元，惟因該公司拒不提示有關興建房屋建造成本之帳證，且原告前亦曾向南區國
稅局質疑該公司列報成本不實在，故南區國稅局乃依所得稅法第八十三條並斟酌原告
等相對人權益，而依同業利潤標準「核定」該公司建造成本為二六六、六一五、二○
六元，其結果已低於帳載數甚多，相對原告等人所得之核定，堪屬合理；再者，原告
等人與北苑公司合建分屋，取得所興建房屋之四成，再依渠等與仁愛之家之租賃合約
書所列持分比例，而原告係持有四七‧九承租權，核計其分得房屋之持分為一九‧
一六（四七‧九×四○），此亦前經原告向南區國稅局確認在案，故乃依上述
持分核計其所得，並無不合。六、另原告申稱其土地租賃權益之課稅，應適用稅捐稽
徵法第一條之一規定「．．．有利納稅義務人者，對於尚未核課之案件適用之。」，
即本件若須課稅亦應按房屋評定現值計算之，不應按財政部函釋規定計算其所得等情
，經查系爭所得究應如何計課，稅法原未明文規定，且財政部亦未曾發布相關之解釋
函令，故為本案之核處，南區國稅局乃報經財政部於八十四年九月六日以台財稅第八
四一六四四三二八號函釋「土地承租人以承租土地權利讓與建設公司合建分屋，雙方
互易租賃權及房屋，該換入房屋所分攤之建造成本，係屬土地承租人讓與租賃權取得
房屋之對價，承租土地之個人應依所得稅法第十四條第一項第七類財產交易所得規定
，申報課徵綜合所得稅。」，嗣後並據上揭函釋以換入房屋之建造成本核定原告之所
得，應無爭議，併予陳明。七、又原告主張被告以建造成本之實際交換金額核算所得
，違背現行稅法精神，應以房屋評定現值取代實際金額，以求客觀公平乙節，查財產
交易所得係以交易時之成交價額減除原始取得成本及相關費用後之餘額為所得額作為
課稅之依據，是以財政部八十四年九月六日以台財稅第八四一六四四三二八號函釋「
土地承租人以承租土地權利讓與建設公司合建分屋，雙方互易房屋及租賃權，該換入
房屋所分攤之建造成本，係屬土地承租人讓與租賃權取得房屋之對價」，依實質課稅
原則，並無違背現行稅法精神；另主張本局所核定之建造成本為該建設公司之營業成
本乙節，惟查本案建造成本之核定，被告係以北苑公司當年度營利事業所得稅申報製
成品成本六六三、二五一、七五二元，減除土地使用權一八七、八九一、二九六元為
建造成本四七五、三六○、四○六元，並未加計推銷成本，有該公司營業成本分析表
附原可稽，是並非原告所稱該建造成本為建設公司之營業成本；又該公司拒不提示
有關興建房屋建造成本之帳證，致原處分機關無「其提供資料」可資調查認定，乃依
據所得稅法第八十三條及同業利潤標準之規定，核定該公司建造成本為二六六、六一
五、二○六元，並無違背行政法院五十七年判字第六十號判例「惟納稅義務人如已提
供有關資料，稽徵機關即應就其提供之資料調查認定，不得仍援前開規定，核定其所
得額」意旨之情形；且前揭核定結果已低於公司帳載建造成本數達百分之四十四之多
，足已慮及原告所謂之相關工程費用及公平考量其權益，是本件原核定並無不合，應
予維持，請駁回原告之訴等語。
    理  由
一、按「財產交易所得：凡財產及權利因交易而取得之所得：一、財產或權利原為出
價取得者，以交易時之成交價格，減除原始取得之成本，及因取得、改良及移轉該項
資產而支付之一切費用後之餘額為所得額。」為行為時所得稅法第十四條第一項第七
類第一目所明定，又「土地承租人以承租土地權利讓與建設公司合建分屋，雙方互易
租賃權及房屋，該換入房屋所分攤之建造成本，係屬土地承租人讓與租賃權取得房屋
之對價，承租土地之個人應依所得稅法第十四條第一項第七類財產交易所得之規定，
申報客徵綜合所得稅。」財政部八十四年九月六日台財稅第八四一六四四三二八號函
釋在案。
二、本件原告八十三年度綜合所得稅結算申報，列報取自北苑公司其他所得一三、九
五二、五九六元，嗣經被告依財政部台灣省南區國稅局通報資料，以原告取得坐落台
南市○○段五○一地號土地百分之四十七點九承租權與北苑公司合建分屋，其取得所
得應為三二、○二七、四一○元，扣除其已申報數核定增列其八十三年度財產交易所
得一八、○四七、八一四元，另核定其與嘉嘉公司合建分屋之財產交易所得三、七一
四、八八○元，原告不服，經申請復查結果，除核減財產交易所得三、七一四、八八
○元外，其餘未准變更，原告就一八、○七四、八一四元財產交易所得部分仍不服，
循序提起行政訴訟，訴稱：（一）按所得稅法第九條所謂財產交易所得，係指納稅義
務人之非經常性之買進賣出之營利活動，而發生之增益而言，不包括偶為土地交易而
生之增益在內，非經常性之土地交易所生之增益，自不得謂所得稅法之財產交易所得
而課徵交易所得稅（行政法院六十二年判字第三八五號判例參照），此一判例雖就「
土地交易」以言，但所謂「土地交易」應涵蓋土地所有權權能之全部（即包括使用權
在內），若僅限於「土地所有權」之交易，則舉重明輕，亦應包括「土地使用權」，
故本件應有上開判例之適用。依上開判例就所得稅法第九條之詮釋，本件既屬偶為土
地交易而生之增益，自不在課徵財產交易所得稅之範疇，而應排除所得稅法第十四條
第一項第七類第一目之適用。至於原決定及訴願再訴願所引財政部八十四年九月六日
台財稅第四一六四四三二八號函釋，係在應課徵財產交易所得稅之前提下，就應如何
計課所為之釋示，而本件既不應課徵財產交衣所得稅，上開函釋自無適用之餘地﹗茲
查本件乃攸關人民權利義務之事項，無法律明文，自不得由主管課稅之機關任意以命
令為之，況查本件相關函釋，既非中央法規標準法所稱之命令，亦為見送立法院備查
，依上開規定，自不足以拘束本件之原告。（二）縱認本件仍應課徵財產交易所得稅
，則應如何計算所得額，亦有待斟酌。按土地交易免納所得稅（所得稅法第四條第十
六款參照），本件既屬「土地交易」之範疇，其不應課徵所得稅，有如前述，即令應
予課徵，其應納稅額，亦不應高於同一土地所有權移轉時應納之增值稅額，蓋「土地
使用權」乃「土地所有權」權能之一部分，一部分小於全部，故「土地使用權」讓與
所應徵之交易所得稅額，自不應高於「土地所有權」讓與所應納之增值稅額。本件原
告以承租土地權利讓與北苑公司合建分屋，是乃以土地租賃權與交換房屋，法律上之
性質屬於互易，而互易準用買賣之規定，因此，關於本件原告因交換（互易）所取得
之房屋，其成交價額之認定，財政部（六七）台財稅第三二二五二號函釋：個人出售
房屋，除能提出交易時之實際成交價格及原始取得之實際成本並經查明屬實者，得以
其差額為財產交易所得外，其未能提出者，一律以出售年度之房屋評定價格之百分之
二十計算財產交易所得，此一函釋並為行政法院七十二年判字第一六八○號、判字第
一三八號、判字第六○四號、判字第四○號、七十三年判字第一六五四號、七十四年
判字第一四二○號、七十五年判字第五三一號等判決所引用。又財政部（七○）台財
稅第三三七六七號函釋：個人房屋相互交換，無法提示實際成交價格及取得或建造之
實際成本有關證明文件者，應以其房屋評定價格百分之二十，核計其財產交易所得，
其交換房屋價值是否相等，有無補償差價，應非所問，此一函釋並為行政法院七十七
年判字第一四二○號判決所引用。依據上開財政部之函釋及行政法院之判決意旨，本
件被告應有所遵循，而以原告分得房屋評定價格百分之二十核計其財產交易所得，乃
竟以稅法未明文規定，且財政部亦未曾發布相關之解釋函令，乃報經財政部於八十四
年九月六日以台財稅第八四一六四四三二八號函釋：「土地承租人以承租土地讓與建
設公司合建分屋，雙方互易租賃權及房屋，該換入房屋所分攤之建造成本，係屬土地
承租人讓與租賃權取得房屋之對價，承租土地之個人應依所得稅法第十四條第一項第
七類財產交易所得規定，申報課徵綜合所得稅。」此一函釋除強調本件原告應以換入
房屋所分攤之建造成本為財產交易所得申報課徵綜合所得稅外，對於納稅義務人無法
提示建造之實際成本有關證明文件時，究應如何認定建造成本，並未作任何之闡釋，
在此情況下，被告自仍應回歸原點，適用現仍有效之前開函釋，亦即以房屋評定價格
百分之二十核計其財產交易所得，始稱合法。被告雖以北苑公司當年度營裡事業所得
稅申報建造成本數為四七五、三六○、四○六元，因該公司拒不提示有關興建房屋建
造成本之帳證，乃依所得稅法第八十三條並斟酌原告等相對人權益，而依同業利潤標
準核定該公司建造成本為二六六、六一五、二○六元，其結果已低於帳載數甚多，對
原告所得之核定，堪屬合理，亦較為有利云云，惟查上開稅法逕行核定所得額之規定
，原係對於未提示有關各種證明所得之帳簿文據者之懲處，原告不應受誅連，故被告
對北苑公司所得額之逕行核定，並不當然適用於原告，且原告與北苑公司既非同業，
其依同業利潤標準核定該公司建造成本，並要求原告比率分攤，亦顯不合理﹗更何況
原告已提供北苑公司開立之扣繳憑單申報所得稅，稽徵機關原應就所提供資料調查認
定，自不得仍援用前開規定，核定原告之所得額（行政法院五十七年判字第六○號判
例參照）。抑有進者，被告對北苑公司所逕行核定者為營業成本，而非建造成本，故
其以營業成本視為建造成本，亦嫌無據云云。
三、查本件原告捐贈一九、○五六、○六三元予私立台南仁愛之家，而取得台南市○
○段五○一地號土地之承租權，並與其餘承租人於八十五年五月三十一日與北苑公司
訂立土地承租權讓與協議書，以其承租之土地權利讓與北苑公司合建分屋，取得興建
房屋四成，即原告依承租權比例分得房屋百分之十九點一六持分，而北苑公司興建該
批房屋之建造成本為二六六、六一二、二○六元，被告依台灣省南區國稅局所通報資
料，以原告財產交易所得為三二、○二七、四一○元，扣除原告申報數一三、九五二
、五九六元而核定增列原告財產交易所得一八、○七四、八一四元，則被告於核定時
已扣除原告所申報數，並無重複課稅之情事。而「土地使用權之讓與，非契稅條例課
稅之範圍，其取得之權利金，無須併同地上房屋買賣契價課徵契稅，惟應將該項資料
通報歸戶課徵所得稅」財政部六十二年十一月二日台財稅第三八二○七號亦已函釋在
案，因此土地使用權應列為所得課稅，亦有上開函釋可資遵循，土地租賃權既屬土地
使用權之範疇，則首揭財政部八十四年九月六日台財稅第八四一六四四三二八號函釋
於法無違，應予適用。況所得稅法第四條第十六款規定，個人出售土地，其交易之所
得免納所得稅，其之立法意旨係因土地所有權移轉時，已依土地稅法第二十八條之規
定按土地漲價總數額課徵土地增值稅，故於土地所有權移轉之土地交易所得不再課徵
所得稅，俾免重複課稅。至於使用他人之權利之移轉，如本件之土地租賃權之讓與，
其移轉標的為土地使用權，並非土地之所有權，其非土地增值稅課徵對象甚明，因而
土地使用權之移轉並無行為時所得稅法第四條第十六款之適用，是原告主張讓與土地
租賃權益取得房屋，並非課稅範圍，即無可採。次查北苑公司當年度營利事業所得稅
申報建造成本數為四七五、三六○、四○六元，惟因該公司拒不提示有關興建房屋之
建造成本帳證，原告亦曾向台灣省南區國稅局質疑北苑公司所列報之成本不實在，因
而南區國稅局乃依所得稅法第八十三條規定並斟酌原告等之權益，依同業利潤之標準
核定北苑公司之建造成本為二六六、六一五、二○六元，其已低於上開北苑公司申報
帳載數甚多，且原告與北苑公司合建分屋，其取得所興建房屋之四成，依原告與仁愛
之家租賃合約書所列持分之比例即持有百分之四十七點九之承租權，計算原告可分得
房屋之持分為百分之十九點一六，此亦經原告向南區國稅局確認在案，被告因此依上
開持分核計原告之所得。雖系爭所得應如何計課於稅法無明文規定，財政部亦未曾發
布相關之解釋函令，因而南區國稅局方報請財政部核示，而以八十四年九月六日台財
稅第八四一六四四三二八號函「土地承租人以承租土地權利讓與建設公司合建分屋，
雙方互易租賃權與房屋，該換入房屋所分攤之建造成本，係屬土地承租人讓與租賃權
取得房屋之對價，承租土地之個人應依所得稅法第十四條第一項第七類財產交易所得
規定，申報課徵綜合所得稅。」，被告依此以換入房屋之建造成本核定原告之所得，
並無不合。又財產交易所得係以交易時之成交價額減除原始取得成本及相關費用後之
餘額為其所得額作為課稅之依據，所得稅法第十四條第一項第七類第一目定有明文，
已如上述，被告對於系爭建造成本之核定，係以北苑公司當年度營利事業所得稅申報
製成品成本六六三、二五一、七五二元，減除土地使用權一八七、八九一、二九六元
後所得建造成本為四七五、三六○、四○六元，並未加計其推銷成本，此亦有北苑公
司營業成本分析表附於原處分卷可稽，北苑公司拒不提示有關興建房屋建造成本之帳
證，因而被告於無提供資料可資調查認定之情況下，依所得稅法第八十三條及同業利
潤標準之規定，核定北苑公司之建造成本為二六六、六一五、二○六元，亦無違背本
院五十七年度判字第六十號判例之情事。而被告對於北苑公司之所得額逕行核定，係
為計算出房屋之建造成本，亦非原告所稱之建造成本即為北苑公司之營業成本，上開
核定之結果亦低於北苑公司帳載建造成本（按即四七五、三六○、四○六元）有百分
之四十四之多，顯見被告係依實質課稅原則，並已慮及原告所謂之相關工程費用並考
量到原告之利益，是原告主張被告告以建造成本之實際交換金額予以核算原告所得，
而課徵原告財產交易所得稅，違背稅法之精神及應以房屋評定價格之百分之二十計算
財產交易所得，自非可取。綜上所述，本件被告所為復查決定並無違誤，一再訴願決
定遞予維持，洵無不合，原告起訴意旨，求予撤銷並免繳交易所得稅，為無理由，應
予駁回。至原告聲請言詞辯論，因本件事證已明確，核無必要，併予明。
據上論結，本件原告之訴為無理由，爰依行政訴訟法第二十六條後段，判決如主文。
中    華    民    國     八十九      年      一      月     二十七      日
                    行 政 法 院 第 二 庭
                                審 判 長 評  事      陳  石  獅
                                         評  事      彭  鳳  至
                                         評  事      黃  合  文
                                         評  事      林  茂  權
                                         評  事      王  立  杰
右  正  本  證  明  與  原  本  無  異
                                         法院書記官  蘇  金  全
中    華    民    國     八十九      年      一      月     三十一      日


司法院資訊處製作；財團法人民間司法改革基金會備份。
